臺灣高等法院臺中分院刑事判決
111年度上易字第114號
上  訴  人  臺灣臺中地方檢察署檢察官
被      告  陳淑惠




上列上訴人因被告業務侵占案件，不服臺灣臺中地方法院110年
度易字第97號中華民國110年12月8日第一審判決（起訴案號：臺
灣臺中地方檢察署109年度偵緝字第1318號），提起上訴，本院
判決如下：
    主  文
原判決撤銷。
陳淑惠犯業務侵占罪，處有期徒刑陸月，如易科罰金，以新臺幣
壹仟元折算壹日。
未扣案之犯罪所得新臺幣壹萬玖仟零捌拾元沒收，於全部或一部
不能沒收或不宜執行沒收時，追徵其價額。
    犯罪事實
一、陳淑惠係○○○所經營址設臺中市○○區○○○道0段00號 「○○○奶
    企業社」之員工，擔任送羊奶予客戶及按月收取客戶之貨款
    等工作，為從事業務之人。詎其竟意圖為自己不法之所有，
    基於業務侵占之犯意，利用其從事收費業務之機會，將其於
    民國109年6月1日至8日期間，向客戶所收取之羊乳費用共計
    新臺幣(下同）19,080元，變易持有為所有之意思，予以侵
    占入己，而未依規定將所收取之羊乳費用交回公司。嗣因○○
    ○發現陳淑惠私下將部分羊乳收費單據夾藏於公司辦公桌上
    之公文夾內，形跡甚為可疑，乃清查電腦收費紀錄，發現陳
    淑惠繳回之款項短缺19,080元，經質問陳淑惠，陳淑惠亦當
    場坦承該所收取之款項業已自行花用，並於109年6月8日簽
    立切結書保證於同年7月10日前歸還上開款項，惟陳淑惠屆
    期仍未歸還該款項，○○○始報警處理。
二、案經○○○訴請臺中市政府警察局清水分局報請臺灣臺中地方
    檢察署檢察官偵查起訴。　　
　　理    由
壹、關於證據能力部分：
一、按被告以外之人於審判外之言詞或書面陳述，除法律有規定
    者外，不得作為證據。又被告以外之人於審判外之陳述，雖
    不符合刑事訴訟法第159條之1至第159條之4之規定，但經當
    事人於審判程序同意作為證據，法院審酌該言詞陳述或書面
    陳述作成時之情況，認為適當者，亦得為證據；當事人、代
    理人或辯護人於法院調查證據時，知有同法第159條第1項不
    得為證據之情形，而未於言詞辯論終結前聲明異議者，視為
    有前項之同意。刑事訴訟法第159條第1項及第159條之5分別
    定有明文。本件檢察官、被告陳淑惠就本判決所引用之被告
    以外之人於審判外之陳述，於本院均不爭執證據能力（見本
    院卷第143至145頁），且迄言詞辯論終結前均未聲明異議，
    經本院審酌該等證據之作成情況，核無違法取證或其他瑕疵
    ，認均適為本案認定事實之依據，依刑事訴訟法第159條之5
    規定，均有證據能力。
二、又本件認定事實引用之卷內其餘非供述證據（詳後述），並
    無證據證明係公務員違背法定程序取得，依同法第158條之4
    規定反面解釋，均有證據能力。　　
貳、實體部分：
一、訊據被告固坦承任職於「○○○奶企業社」，擔任送羊奶及收
    取貨款之工作等事實不諱，惟矢口否認有何業務侵占犯行，
    辯稱：我收的羊奶貨款都有繳回公司，我於109年6月8日簽
    切結書，係○○○要我簽的，因為○○○都沒有作帳，我怕○○○會
    打○○○，我另外還有在幫別家送羊奶的收入，我認為只有1萬
    多元，故○○○叫我簽切結書我就簽云云。
二、認定犯罪事實所憑之證據及理由：
  ㈠被告於109年5、6月間，為告訴人○○○及告訴人○○○之配偶○○○
    所經營「○○○奶企業社」之員工，負責送羊奶、收取客戶款
    項等工作等情，業據被告於偵訊、原審審理時自陳在卷（見
    109年度偵緝字第1318號卷〈下稱偵緝卷〉第115至116頁；原
    審卷一第169頁〉，核與證人即告訴人○○○於警詢、原審審理
    時證述之情節及證人○○○於偵訊、原審審理時證述之情節相
    符（見109年度偵字第26391號卷〈下稱偵卷〉第53至56頁；偵
    緝卷第143至144頁；原審卷二第14至16頁、第25至26頁、第
    41頁〉，並有指認犯罪嫌疑人紀錄表、臺中市政府商業名稱
    及所營業務登記預查核定書在卷可參（見偵卷第57至59頁；
    原審卷二第79頁），是以被告確係「○○○奶企業社」之員工
    ，並擔任送羊奶、收取客戶款項等工作之事實自堪先予認定
    。
　㈡證人即告訴人○○○證述如下：
　⒈證人○○○於109年7月20日警詢證稱：我在報紙上應聘被告去向
    客戶收取羊奶費用。被告於109年6月8日下午4時許，來公司
    送貨時向我表示，她有交羊奶費用收據給我，但我沒有在公
    司電腦裡沖帳，我當下覺得奇怪時，她就從我辦公桌文件夾
    中拿出一疊羊奶費用的收據，我先生○○○在一旁覺得奇怪，
    便問她為何知悉我會把公司收據放在那裡，她就不知如何回
    答，接著她就坦承那些收據是她藏在我辦公桌上之文件夾裡
    ，而收取回來的羊奶費用19,080元她已自行花用，我們得知
    後便和她簽立切結書1份，約定被告於109年7月10日前應將
    羊奶費用繳回公司，但被告迄今尚未繳回等語（見偵卷第54
    頁）。
　⒉證人○○○於原審審理時證稱：109年6月8日切結書上之19,080
    元是從電腦裡面的資料核算出來的，是羊奶收費單的資料。
    109年6月8日這張切結書還在我們這邊，就是她還沒有還清
    款項，只要她有還給我們錢，我們就會把切結書還給她。被
    告簽這張6月8日的切結書時，我與○○○、被告都在場，被告
    有自己簽名，上面所載積欠的款項19,080元是○○○跟被告核
    算的，被告要收回來的收據上面都會有金額，我們的貨款繳
    費單上面都會有金額，就加一加，算出19,080元，我自己還
    有再核算過。這些切結書都是我在保管，之前被告還我錢的
    時候，她就會跟我要切結書，我就會將切結書還給她，這張
    109年6月8日的切結書還在我這邊，她沒有跟我要，我也沒
    有還她，就是因為她還沒有依照切結書還錢，所以我們才對
    她提告，到現在為止她都沒有還錢等語（見原審卷二第41至
    59頁）。
　⒊依證人○○○上開證述，足認證人○○○係因發現被告私下將部分
    羊乳收費單據夾藏於公司辦公桌上之公文夾內，形跡可疑，
    乃清查電腦收費紀錄，發現被告所繳回之款項短缺19,080元
    ，經質問被告，被告當場坦承其已自行花用，並於109年6月
    8日簽立切結書保證於同年7月10日前歸還上開款項，惟被告
    屆期仍未歸還，證人○○○始提告，且因被告尚未歸還其所收
    取之貨款19,080元，故該張109年6月8日之切結書還在證人○
    ○○處，並未還給被告。
　㈢證人○○○證述如下：
　⒈證人○○○於偵訊結證稱：被告簽立切結書時，有跟我們坦承她
    確實有侵占19,080元，這些短缺的金額是我們比對過電腦紀
    錄後所計算出來的，她有承認才簽的，她還說7月10日會還
    一部份給我們，但都沒有還。（問：你是否曾經發現被告在
    公司辦公室內把收款明細夾藏在公司資料夾內？）有。因為
    我們向被告質問遭侵占款項時，被告自己從我太太辦公室桌
    上公文夾內拿出一堆收款明細，要證明他已經繳回，但我懷
    疑他為何會知道這些收款明細放在公文夾內。（問：你太太
    平常會把被告繳回的單據放在桌上公文夾內嗎？）不會，他
    有另外放置的地方，不會夾藏在公文夾內，也不會只夾藏一
    部份單據。（問：被告是否將他實際收取過款項的收款明細
    表，一部份夾藏起來，只繳回另一部份，利用這種方式侵占
    夾藏起來的單據款項？）是等語（見偵緝卷第143至144頁）
    。
　⒉證人○○○於原審審理時證稱：被告約109年4、5月間就開始收
    款，於109年6月8日簽切結書後就沒有繼續做，19,080元是
    至109年6月8日查到的，推算是109年5月份沒有繳回的款項
    等語（見原審卷二第13至40頁）。
　⒊證人○○○於本院審理時證稱：我在○○○奶企業社擔任業務，所
    以客戶明細我都很瞭解，我太太○○○是做內部，被告所提出
    之109年5月14日的切結書及109年6月3日的切結書，因被告
    有結清，所以我才把這2張切結書還給被告，109年6月8日的
    切結書是因被告所收款項19,080元至應繳回公司時都沒有繳
    回來，所以被告才會簽具該張切結書，且該切結書是寫「截
    至109年6月8日止積欠新臺幣共壹萬玖仟零捌拾元整」及「
    本人切結於109年7月10日前如數繳回，如違反約定，願負一
    切法律責任」，這個就代表是一種警告，要她必須要在109
    年7月10日繳回來，結果她至109年7月10日沒繳回來，我就
    先報警。偵緝卷第125頁異動明細表上的字跡是被告的字跡
    ，不是我的字跡，她會寫這些就代表這些客戶的貨款她都已
    經收回來了，她才會寫上去，不然她怎麼知道多少錢等語（
    見本院卷第151至177頁）。   
　⒋依證人○○○上開證述，足認證人○○○與○○○係因發現被告私下將
    部分羊乳收費單據夾藏於公司辦公桌上之公文夾內，形跡甚
    為可疑，乃清查電腦收費紀錄，發現被告所繳回之款項短缺
    19,080元，經質問被告，被告當場坦承其已自行花用，並於
    109年6月8日簽立切結書，且該切結書是寫「截至109年6月8
    日止積欠新臺幣共壹萬玖仟零捌拾元整」及「本人切結於10
    9年7月10日前如數繳回，如違反約定，願負一切法律責任」
    ，即係警告被告必須要在109年7月10日前繳回該款項，惟被
    告屆期仍未歸還，告訴人○○○始提告，且因被告尚未歸還其
    所收取之貨款19,080元，故該張109年6月8日之切結書還在
    證人○○○處，並未還給被告。
　㈣觀之告訴人○○○於警詢所提出被告於109年6月8日簽立之切結
    書載明：「本人陳淑惠在○○○公司款項未清，截至109年6月8
    日止積欠新臺幣共壹萬玖仟零捌拾元整（＄19,080）本人切
    結於109年7月10日前如數繳回，如違反約定，願負一切法律
    責任」，此有該切結書在卷可稽（見偵卷第61頁）。而被告
    於偵訊、原審準備程序均坦認109年6月8日之切結書上之簽
    名確為其所簽立等語（見偵緝卷第117頁；原審卷一第169頁
    ），而被告之所以能於109年10月13日偵訊時提出109年5月1
    4日積欠9,000元之切結書及109年6月3日積欠19,300元之切
    結書，係因其已還清該109年5月14日及同年6月3日切結書上
    所載明積欠之款項，故告訴人始將該2份切結書還給被告，
    使告訴人無從再以該等切結書向被告追討所積欠之款項，惟
    本案109年6月8日之切結書則係告訴人於向警方告訴時所提
    出，而非由被告所提出，亦足認證人○○○、○○○均證稱被告尚
    未清償109年6月8日切結書上所載明之未清款項1萬9,080元
    等情，應堪採信。 
　㈤又被告於原審審理時陳稱：大肚區○○○街之客戶（見偵緝卷第
    127頁下方109年6月12日之「○○事業聯農異動明細表」）並
    非我送的，而偵緝卷第127頁109年6月11日之「○○事業聯農
    異動明細表」與第125頁之「○○事業聯農異動明細表」是重
    複的等語（見原審卷二第66至67頁），被告並於原審審理時
    在偵緝卷第127頁之109年6月11日「○○事業聯農異動明細表
    」上書寫「重復」2字，又被告所提出「○○事業聯農異動明
    細表」（見偵緝卷第127頁）上所載明之「要拿19080」，其
    中「19080」係以藍色原子筆書寫，而被告所提出之偵緝卷
    第123頁之109年6月8日「○○事業聯農異動明細表」上以藍色
    原子筆所書寫者，計有沙鹿地區之客戶蔡小姐、張敏、蔡太
    太、蔡政良等4位，並均載明「1800」，應為該4位客戶各收
    取貨款1,800元，故此部分合計為7,200元；又偵緝卷第125
    頁之109年6月11日「○○事業聯農異動明細表」上以藍色原子
    筆所書寫者，有梧棲區客戶黃淑花及李刻2人均載明「1800
    」，應為該2位客戶各收取貨款1,800元，及梧棲區客戶卓美
    月與吉弘2人均載明「1440」，應為該2位客戶各收取貨款1,
    440元，故此張明細表合計為6,480元；再偵緝卷第127頁之1
    09年6月12日「○○事業聯農異動明細表」上以藍色原子筆所
    書寫者，扣除被告所稱其未送之大肚區○○○街客戶李小姐外
    ，有客戶惠雯、楊小姐2人，此2客戶部分依序載明「1800」
    、「3600」，應為該2位客戶各已收取貨款1,800元、3,600
    元，故此部分合計5,400元，由被告所提出之「○○事業聯農
    異動明細表」上之上開應收貨款合計即為19,080元，核與告
    訴人所提出並由被告在其上簽名之106年6月8日切結書上所
    載被告積欠公司款項19,080元相符，足認該切結書上之款項
    顯係經被告與告訴人及證人○○○核算後所得之被告尚積欠未
    繳回之貨款數額。
　㈥至於被告雖辯稱：我是因○○○沒有作帳，我怕○○○會打○○○，我
    認為只有1萬多元，故○○○叫我簽立109年6月8日之切結書我
    就簽了云云。惟查，被告係於109年4月底始至「○○○奶企業
    社」應徵而受雇，是以被告至109年6月8日簽立切結書時僅
    在該企業社工作約1個月餘，與該企業社之負責人應無深厚
    之情誼，又被告於109年10月13日為警緝獲時亦稱其家庭經
    濟狀況為「勉持」（見偵緝卷第81頁），更何況被告於受雇
    後約半個月即109年5月14日即因尚有所收取9,000元貨款未
    繳回公司，即經○○○奶企業社要求簽立切結書，切結應於同
    年月21日前結清，否則涉及刑事業務侵占罪，再被告又於同
    年6月3日因占用公款13,000元及轉介客戶資料費6,300元，
    共計19,300元，經○○○奶企業社要求簽立切結書，切結應於
    同年6月4日前繳回，如未如期繳回願負民事及刑事責任，此
    有被告所提出之切結書2份在卷可稽（見偵緝卷第119至121
    頁），是以被告對於簽署切結書所生之效力與意思應知之甚
    詳；又退步言，縱以被告經濟狀況許可，認此1萬9,080元對
    被告而言不多，惟此為涉及被告侵占公司貨款之不名譽事項
    ，被告會為與其無深厚情誼之該企業社負責人○○○背負此不
    名譽之事及負擔1萬9,080元之債務，亦與常情事理顯然不符
    。綜上情事以觀，實難認被告辯稱其係因怕○○○會打告訴人○
    ○○，且認為只有1萬多元，故○○○叫其簽立109年6月8日之切
    結書其就簽了云云為可採。
　㈦綜上所述，被告上開所辯顯係事後卸責之詞，不足採信。本
    案事證已臻明確，被告上開業務侵占犯行堪予認定，應依法
    予以論罪科刑。　
三、論罪部分：
　㈠核被告所為，係犯刑法第336條第2項業務侵占罪。
  ㈡被告前於106年間因竊盜案件，經臺灣臺中地方法院沙鹿簡易
    庭106年度沙簡字第521號、107年度沙簡字第144號判決分別
    判處有期徒刑3月、4月確定（第一、二案）；又於106年間
    因不能安全駕駛致交通危險案件，經臺灣臺中地方法院107
    年度交易字第134號、第303號判決分別判處有期徒刑7月、8
    月確定（第三、四案）；再於107年間因不能安全駕駛致交
    通危險案件，經臺灣臺中地方法院107年度交易字第730號判
    決判處有期徒刑8月確定（第五案）；上開第一至四案經臺
    灣臺中地方法院107年度聲字第5614號裁定定其應執行刑有
    期徒刑1年6月確定，並接續執行第五案，於109年1月16日縮
    短刑期假釋出監，於同年4月11日假釋期滿，未經撤銷，視
    為執行完畢乙節，此有臺灣高等法院被告前案紀錄表在卷可
    稽，其於受有期徒刑執行完畢後，5年內故意再犯本件有期
    徒刑以上之罪，固係累犯。惟依司法院釋字第775號解釋意
    旨，為避免發生罪刑不相當之情形，法院應就個案裁量是否
    加重最低本刑，茲考量被告所犯業務侵占罪之最低法定本刑
    為6月有期徒刑，如依累犯加重其刑之結果，最低本刑為7月
    有期徒刑，致不得易科罰金或易服社會勞動，而本案被告雖
    不符合刑法第59條所定要件之情形，惟本案被告侵占之貨款
    為1萬9,080元，並非甚多，且證人○○○於本院審理時亦表示
    被告工作也蠻賣力的等情（見本院卷第167頁），又其前並
    無因業務侵占案件經法院判刑，就本案犯行並無特別惡性及
    對刑罰反應力薄弱，而有加重最低本刑之必要，故不依累犯
    加重其刑。
四、撤銷原判決之理由：
　  原審以檢察官指述被告未繳回19,080元貨款部分涉犯刑法第
    336條第2項業務侵占犯行所憑之證據，仍存有合理之懷疑，
    尚未達於通常一般之人均不致有所懷疑，而得確信其為真實
    之程度，無從形成被告有罪之確信，而為被告無罪之諭知，
    固非無見。惟本院認為被告確有侵占所收受之羊乳費用19,0
    80元之事實，並於與○○○及告訴人對帳後於109年6月8日簽立
    切結書，切結於109年7月10日前如數繳回，且被告向羊乳訂
    戶收取貨款後，未於該企業社所規定之期限內繳回所收取之
    貨款，甚且未於切結書所切結之期日如數繳回，足認被告確
    具有不法所有之意圖，而將其所收取之貨款變易持有為所有
    之意思及行為，自構成刑法第336條第2項業務侵占罪，是以
    原審就此部分為被告無罪諭知，容有違誤。
五、關於上訴理由之審酌：
　㈠檢察官上訴意旨略以：本案被告於任職後短短2個月間，即因
    發生帳務挪用之情事，先後簽署共計3份（含本案起訴部分
    ）切結書，換言之，被告對於簽署切結書所生之效力與意思
    應知之甚詳，恐非僅得單憑被告片面所辯，即足率爾如原審
    所推認於簽立本案切結書之際應有「簽立之原因、過程尚有
    諸多爭執」之事實，是此部分事實認定尚欠缺積極證據予以
    補強，其認定事實尚難令人干服。此外，姑不論本案起訴書
    犯罪事實及切結書上所載遭業務侵占之金額，是否完全相符
    於本案可得精算比對出之確切數額，然至少告訴人方面業已
    提出切結書用以證明遭侵占款項，而足已認定被告確有業務
    侵占之事實，然原審竟捨此未為評價認定犯罪事實，竟以證
    人無法再行提出充分且足以勾稽比對之銷貨明細，而全數推
    翻告訴人之指訴，實亦有率斷之嫌，自難認原判決認事用法
    妥適，請將原判決撤銷，更為適當合法之判決等語。
　㈡本院查：被告確有侵占其向客戶所收取之貨款19,080元之事
    實，被告並於與○○○及告訴人對帳後，於109年6月8日簽立切
    結書，切結於109年7月10日前如數繳回該款項，且被告向羊
    乳訂戶收取貨款後，未於該企業社所規定之期限內繳回其所
    收取之貨款，甚且未於切結書所切結之期日如數繳回，足認
    被告確具有不法所有之意圖，而將其所收取之貨款變易持有
    為所有之意思及行為，自構成刑法第336條第2項業務侵占罪
    ，已如前述（詳理由欄、貳、二所述），是以檢察官就此部
    分上訴為有理由，自應由本院將原判決予以撤銷改判。
六、自為判決之科刑及審酌之理由：　　　　　
　  爰以行為人之責任為基礎，審酌被告身為「○○○奶企業社」
    之員工，未能謹守分際，反昧於貪念，圖一己之私，利用向
    客戶收取貨款之便，侵占業務上所持有之向客戶所收取之貨
    款，致生損害於告訴人，所為實應予以非難，並兼衡其犯罪
    手段、侵占之金額為1萬9,080元，否認犯行之犯後態度，迄
    今仍未將所侵占之款項歸還告訴人，暨考量被告之智識程度
    、職業、家庭生活與經濟狀況（見偵緝卷第81頁；原審卷一
    第15頁；原審卷二第69頁）等一切情狀，量處如主文第2項
    所示之刑，並諭知易科罰金之折算標準。
七、關於沒收部分：
  ㈠按「犯罪所得，屬於犯罪行為人者，沒收之。」、「前2項之
    沒收，於全部或一部不能沒收或不宜執行沒收時，追徵其價
    額。」、「犯罪所得已實際合法發還被害人者，不予宣 告
    沒收或追徵。」刑法第38條之1第1項前段、第3項、第5項分
    別定有明文。經查，被告侵占告訴人所經營「○○○奶企業社
    」之貨款1萬9,080元，未據扣案，為被告之犯罪所得，且被
    告迄今均未歸還告訴人，業經告訴人及證人○○○證述甚詳，
    已如前述，並有告訴人所執有之被告於109年6月8日所簽立
    之切結書1份在卷可稽（見偵卷第61頁），又本案並無刑法
    第38條之2第2項之情形，爰依刑法第38條之1第1項之規定宣
    告沒收，於全部或一部不能沒收或不宜執行沒收時，依同條
    第3項之規定，追徵其價額。
八、關於不另為無罪諭知部分：
　㈠公訴意旨另以：被告陳淑惠利用其受雇於告訴人○○○所經營之
    「○○○奶公司」負責收取客戶貨款，從事收費業務之機會，
    意圖為自己不法之所有，將其於民國109年6月1日至8日期間
    ，向客戶收取之羊乳費用4,956元，變易持有為所有之意思
    ，予以侵占並花費殆盡。嗣經告訴人發現，始報警處理而查
    悉上情，認被告亦涉犯刑法第336條第2項業務侵占罪嫌等語
    。
　㈡按犯罪事實應依證據認定之，無證據不得認定犯罪事實；不
    能證明被告犯罪者應諭知無罪之判決，刑事訴訟法第154條
    第2項、第301條第1項分別定有明文。次按認定犯罪事實所
    憑之證據，雖不以直接證據為限，間接證據亦包括在內；然
    無論直接或間接證據，其為訴訟上之證明，須於通常一般之
    人均不致於有所懷疑，而得確信其為真實之程度者，始得據
    之為有罪之認定，倘其證明尚未達到此一程度，而有合理性
    懷疑之存在時，即難遽採為不利被告之認定（最高法院76年
    度台上字第4986號判決可供參照）。再按刑事訴訟法第161
    條第1項規定：檢察官就被告犯罪事實，應負舉證責任，並
    指出證明之方法。因此，檢察官對於起訴之犯罪事實，應負
    提出證據及說服之實質舉證責任。倘其所提出之證據，不足
    為被告有罪之積極證明，或其指出證明之方法，無從說服法
    院以形成被告有罪之心證，基於無罪推定之原則，自應為被
    告無罪判決之諭知（最高法院92年度台上字第128號判決足
    資參照）。
　㈢公訴意旨認被告涉犯刑法第336條第2項業務侵占罪嫌，無非
    係以被告於偵查中之供述、告訴人○○○於警詢之指訴、證人○
    ○○於偵訊之證述、「○○聯農收款明細表」7紙、員警職務報
    告書、指認犯罪嫌疑人紀錄表等資為主要論據。
　㈣訊據被告固坦承任職於「○○○奶企業社」，負責收取客戶羊奶
    貨款之事實，惟堅決否認有何業務侵占所收取之客戶貨款4,
    956元犯行，辯稱：我收的羊奶貨款都有繳回公司，我沒有
    侵占客戶貨款4,956元等語。
  ㈤經查：
  ⒈被告於109年5、6月間，為告訴人○○○所經營「○○○奶企業社」
    之員工，負責送羊奶、收取客戶款項等工作，業經本院認定
    如前。
　⒉按告訴人之告訴，係以使被告受刑事訴追為目的，是其陳述
    是否與事實相符，仍應調查其他證據以資審認（最高法院52
    年度台上字第1300號判決參照）。查：
　⑴證人即告訴人○○○於警詢證稱：另外我從公司電腦裡查帳後發
    現還有一筆羊奶費用4,956元亦被被告收走，迄今尚未歸還
    等語（見偵卷第54頁），並提出「○○聯農收款明細表」7紙
    為證（見偵卷第63至67頁）；又其於原審審理時證稱：我在
    警局提告時說4,956元亦被被告收走，迄今尚未歸還，都是○
    ○○告訴我的，我沒有向客戶或被告求證過等語（見原審卷二
    第41至59頁）。
　⑵證人○○○於偵訊證稱：這些短缺金額是有比對過電腦紀錄計算
    出來的等語（見偵緝卷第144頁）；又其於原審審理時證稱
    ：被告約於109年4、5月間就開始收款，於109年6月8日簽立
    切結書之後就沒有繼續做，公司電腦內有客戶名單，但我不
    知道哪位客戶有繳，哪位客戶沒有繳，告訴人○○○於警詢時
    所提出之「○○聯農收款明細表」是被告收了之後沒繳回公司
    ，才有該明細表，是我們開出來去收費時，客戶說其已經繳
    了，我怎麼又來收款，而電腦裡面都還沒有沖帳。19,080元
    是至109年6月8日查到的，推算是109年5月份沒有繳回的款
    項；而4,956元是我們後面再追查出來的，推算是109年4月
    或5月份沒有繳回來的款項等語（見原審卷二第13至40頁）
    ；再證人○○○於本院審理時證稱：○○○所提告的 4,956元是之
    後再發現的，此部分被告並未簽立切結書，因為那時我們已
    經找不到她。○○○所提出的7張「○○聯農收款明細表」之金額
    加起來如果不是4千多元，那可能就是另外的，如果該7張「
    ○○聯農收款明細表」的金額加起來是5,550元，那一定又是
    另外一筆了等語（見本院卷第170至171頁）。  
　⑶觀之告訴人○○○於警詢所提出「○○聯農收款明細表」，其上應
    收金額分別為750元、600元、780元、1,560元、660元、450
    元、750元，另下方空白處則以手寫「5月底已收」、「6/10
    早上已收走」、「5月份已收走」、「5/1已收走」、「5月
    已收走」等語，此有該切結書及收款明細表在卷可稽（見偵
    卷第11至15頁），惟上開收款明細表上之金額共5,550元，
    與告訴人所稱之被告另未繳回之客戶貨款4,956元不符。
　⑷綜上所述，足認告訴人○○○於警詢提告之被告另侵占4,956元
    之內容係依其聽證人○○○所陳述之內容而提告，而證人○○○於
    偵訊固證稱：短缺金額係比對過電腦紀錄計算出來的等語，
    然其並未提出與其所述被告侵占金額相符之相關證據予以佐
    證，又證人○○○復於原審審理時證稱：公司電腦內有客戶名
    單，但我不知道哪位客戶有繳，哪位客戶沒有繳等語及於本
    院審理時證稱：○○○所提出的7張「○○聯農收款明細表」之金
    額加起來如果不是4千多元，那就不是此筆之收款明細表，
    那一定又另外一筆了等語。是以告訴人○○○所指稱被告業務
    侵占4,956元，係如何查出，已屬有疑。又告訴人○○○於警詢
    所提出之「○○聯農收款明細表」，其上應收金額合計為5,55
    0元，亦與其提告金額4,956元不相符，是上開「○○聯農收款
    明細表」與被告是否有關，及告訴人○○○、證人○○○究係在電
    腦資料中如何查核出被告侵占貨款4,956元，均屬有疑。再
    被告被訴侵占貨款4,956元部分，為被告所否認，且此部分
    除證人○○○、○○○之證述外，並無「○○○奶企業社」相關客戶
    帳務資料及切結書可資佐證，是以檢察官指述被告就此部分
    涉犯刑法第336條第2項業務侵占罪犯行所憑之證據，仍存有
    合理之懷疑，尚未達於通常一般之人均不致有所懷疑，而得
    確信其為真實之程度，本院無從形成被告有罪之確信，依罪
    疑唯輕及有疑唯利被告之原則，尚難逕行推認被告有侵占為
    「○○○奶企業社」所收取之貨款4,956元，應認公訴意旨此部
    分所指被告亦涉犯業務侵占罪嫌不能證明，本應就此部分為
    被告無罪之諭知，惟因公訴意旨認被告此部分與其上開經起
    訴所犯業務侵占經判處罪刑部分，具一罪關係，爰不另為無
    罪之諭知。檢察官上訴意旨以告訴人業已提出「○○聯農收款
    明細」7紙用以證明遭侵占之款項，已足認被告確有業務侵
    占4,956元之事實，然原審竟捨此未為評價認定犯罪事實，
    以證人無法再行提出充分且足以勾稽比對之銷貨明細，而推
    翻告訴人之指訴，自難認原判決此部分事實認定為妥適等語
    ，並無足採。
據上論結，應依刑事訴訟法第369條第1項前段、第364條、第299
條第1項前段，判決如主文。
本案經檢察官林清安提起公訴，檢察官張凱傑提起上訴，檢察官
李芳瑜到庭執行職務。
中　　華　　民　　國　　111 　年　　5 　　月　　17　　日
              刑事第二庭　  審判長法　官　何志通
                                  法　官　吳進發
                                  法　官　石馨文
以上正本證明與原本無異。
本判決依刑事訴訟法第376條第1項但書規定，得上訴第三審法院
。被告或得為被告利益上訴之人，如不服本判決應於收受送達後
二十日內向本院提出上訴書狀，其未敘述上訴理由者，並得於提
起上訴後二十日內向本院補提理由書（均須按他造當事人之人數
附繕本）「切勿逕送上級法院」。因疫情而遲誤不變期間，得向
法院聲請回復原狀。
                                  書記官  陳儷文
　　　　　　　　　　　　　　　　　
中　　華　　民　　國　　111 　年　　5 　　月　　17　　日
附錄論罪科刑法條
中華民國刑法第336條
對於公務上或因公益所持有之物，犯前條第1項之罪者，處1年以
上7年以下有期徒刑，得併科15萬元以下罰金。
對於業務上所持有之物，犯前條第1項之罪者，處6月以上5年以
下有期徒刑，得併科9萬元以下罰金。
前二項之未遂犯罰之。

刑事訴訟法第376條
下列各罪之案件，經第二審判決者，不得上訴於第三審法院。但
第一審法院所為無罪、免訴、不受理或管轄錯誤之判決，經第二
審法院撤銷並諭知有罪之判決者，被告或得為被告利益上訴之人
得提起上訴：
一、最重本刑為 3 年以下有期徒刑、拘役或專科罰金之罪。
二、刑法第 320 條、第 321 條之竊盜罪。
三、刑法第 335 條、第 336 條第 2 項之侵占罪。
四、刑法第 339 條、第 341 條之詐欺罪。
五、刑法第 342 條之背信罪。
六、刑法第 346 條之恐嚇罪。
七、刑法第 349 條第 1 項之贓物罪。
依前項但書規定上訴，經第三審法院撤銷並發回原審法院判決者
，不得上訴於第三審法院。